臺灣新竹地方法院刑事判決　　　　　　　　　　　　　　九十年度交易字第九五號
　　公　訴　人　臺灣新竹地方法院檢察署檢察官
　　被　　　告　丁○○
右列被告因過失傷害案件，經檢察官提起公訴（九十年度偵字第八七三號），本院判
決如左：
    主  文
丁○○從事業務之人，因業務上之過失傷害人，處有期徒刑貳月，如易科罰金，以
佰元折算壹日。
    事  實
一、丁○○於民國八十九年九月間受雇於億聯傢俱股份有限公司，平日負責駕駛大貨
    車載運傢俱，係以駕駛車輛為附隨業務之人。丁○○於八十九年九月二十三日十
    五時許，駕駛車號ＲＨ─二五０號之自用大貨車附載家具送貨，沿新竹縣西濱公
    路由北往南方向行駛於內側車道上。同日十五時四十五分許，丁○○駕駛上開車
    輛途經新竹縣新豐鄉○○村○○○路鳳鼻隧道北端出口前之第二個交岔路口時，
    丁○○本應注意汽車行駛至交岔路口，其轉彎應遵守燈光號誌之指示，當時燈光
    號誌業已轉為紅燈，且依當時天候晴、為日間自然光線、路面乾燥、無缺陷、道
    路無障礙物、視距良好，並無不能注意之情事，詎丁○○竟疏未注意，貿然左轉
    行駛，同時適甲○○駕駛車號ＡＧ－九八七六號自小客車，沿西濱公路由南往北
    方向行駛於內側車道，駛出鳳鼻隧道北端出口時，亦疏未注意汽車行駛至交岔路
    口，其行進應遵守燈光號誌之指示，當時燈光號誌已轉為紅燈，竟貿然闖越紅燈
    直行，甲○○見前方丁○○駕駛之大貨車時，雖踩煞車，然已不及，而於鳳鼻隧
    道北端出口第二個交岔路口與丁○○駕駛之ＲＨ─二五０號自用大貨車右後側發
    生撞擊，丁○○駕駛之ＲＨ－二五０號自用大貨車因而三百六十度打轉，甲○○
    則受有腦震盪併前額多處擦傷，右股骨骨折之傷害。
二、案經甲○○訴由新竹縣警察局竹北分局報請臺灣新竹地方法院檢察署檢察官偵查
    起訴。
    理  由
一、訊據被告丁○○固坦認於右揭時、地駕車與告訴人甲○○所駕駛之車號ＡＧ－九
    八七六號自小客車發生車禍，惟矢口否認有何過失，於警訊中雖曾坦承紅燈左轉
    ，然嗣後翻異前詞，辯稱：當時欲左轉時，西濱公路南北向均為綠燈，其確定無
    來車後才左轉，待通過安全島時，告訴人竟駕駛前述自小客車超速撞到其大貨車
    之右後方，致大貨車打轉，現場留有很長之煞車痕，且告訴人可能未繫安全帶云
    云。經查：
（一）右開時地，被告駕駛車號ＲＨ─二五０號之自用大貨車與告訴人駕駛之車號Ａ
      Ｇ－九八七六號自小客車發生撞擊，為被告所是認，復經證人即本件車禍之目
      擊者丙○○結證在卷，並有道路交通事故調查報告表之事故現場圖一份及告訴
      人、被告於本院審理時各自所提出之車損照片多幀附卷可憑，而告訴人因本次
      車禍撞擊受有腦震盪併前額多處擦傷，右股骨骨折等傷害，亦有佑生醫院八十
      九年九月二十七日甲種診斷證明書一紙附於偵查卷內可稽，是以，告訴人確係
      因本件車禍撞擊而受有上開傷害之事實，應可認定。
（二）被告雖否認其於紅燈時左轉，惟證人即道路交通事故調查報告表所載本件車禍
      之見證人丙○○，於本院訊問時對於車禍發生經過情形已詳述如下：「（問：
      當時你有目擊車禍的經過？）是，我當時要回家，我走的是和鳳鼻隧道垂直的
      路，（提示：偵查卷第十五頁照片，問：你當時是在哪一個路口），我是在十
      五頁上方照片所示左邊有港賓商務汽車旅館的紅綠燈口等紅綠燈，我的方向是
      東西向，而告訴人和被告行車方向都是南北向，我當時看到大貨車是等南北向
      由綠燈變紅燈時才左轉，當時沒有看到告訴人的車，在大貨車還沒有完全轉正
      北時，小客車由後方開過來，小客車速度蠻快的，但我抓不准小客車精確的車
      速，二車相撞時是小客車的車頭與大貨車右後方的油箱相撞，小客車有煞車，
      我有看到地上小客車的煞車痕，不過煞車痕不長，大貨車沒有煞車，撞到後大
      貨車就在打轉是三百六十度的打轉，約五、六秒後大貨車停止。（提示：偵查
      卷第一四、一五頁，問：被告是在哪一個路口左轉？）是隧道北端出口後第二
      個路口，也就是地面上畫有黃色網狀的那個路口。（問：你當時有跟警察說是
      小客車闖紅燈嗎？）有，但警察說是二個都闖紅燈，不過我看到的情形是大貨
      車等綠燈變紅燈後左轉，小客車闖紅燈」（見本院九十一年五月十七日訊問筆
      錄）。查證人丙○○與被告、告訴人均素不相識，已為渠等陳稱在卷，則證人
      丙○○之證詞應無偏頗任何一方之虞。其次，證人鄭振峰就本案並無利害關係
      ，且早於八十九年九月二十三日警員至車禍現場處理時，即將其姓名記載於道
      路交通事故調查報告表上，是其所言，顯非臨訟杜撰。又其所述之車禍發生始
      末，除告訴人、被告未依交通號誌行駛一節，與被告、告訴人所述相左之外，
      其餘核與被告、告訴人所陳大致相符，且得合理說明何以道路交通事故調查報
      告表之事故現場圖所繪車號ＲＨ─二五０號自用大貨車會呈現一百八十度之轉
      向。是以，證人丙○○之證言，確屬可信。告訴人、被告雖均辯稱當時是綠燈
      云云，惟查，本件車禍發生時，告訴人與被告係對向駕車行駛於西濱公路上，
      故渠等行車方向之號誌相同，即同為綠燈或紅燈，倘一方未遵守交通號誌，自
      得佐證另一方亦未遵守交通號誌，是以，渠等面臨與己有利害時所為有利於己
      之證詞，雖同樣有利於他方，但均不可因此而遽信，而以證人丙○○前開證詞
      為可取。從而，堪可認定被告駕駛上開大貨車、告訴人駕駛前述小客車均未依
      號誌指示行駛，同為本件車禍之肇事原因。再者，本件車禍經台灣省竹苗區車
      輛行車事故鑑定委員會鑑定、臺灣省車輛行車事故覆議鑑定委員會覆議結果，
      均同此認定，此有台灣省竹苗區車輛行車事故鑑定委員會九十一年七月十五日
      出具之竹鑑字第九一０七六九號函暨所附之鑑定意見書、臺灣省車輛行車事故
      覆議鑑定委員會九十一年十月十六日出具之府覆議字第九一二０五五號函各一
      份在卷足憑。被告辯稱無過失一節，不足憑採。至於告訴人雖同有未依號誌行
      駛之過失行為，然無足解免被告之罪責。
（三）至於被告辯稱現場留有很長之煞車痕，足見告訴人係超速，且告訴人可能未繫
      安全帶等情，對此告訴人均否認之，並稱當時車速係每小時六、七十公里。查
      被告所稱告訴人未繫安全帶，實乏積極證據足資證明，自不可取。其次，本件
      車禍發生路段之速限為每小時七十公里，有卷附道路交通事故調查報告表上之
      記載可考，則依告訴人所述，尚難遽認告訴人超速行駛。其次，道路交通事故
      調查報告表之事故現場圖中並未繪出告訴人小客車之煞車痕，經訊問證人即填
      製道路交通事故調查報告表之警員張兆宏，證人張兆宏證稱當時處理本件車禍
      之警員係乙○○，其係根據證人乙○○之草圖製作（見本院九十一年四月二十
      六日訊問筆錄）；而證人乙○○警員則結證稱草圖無法尋獲，可能移交時弄丟
      了（見本院九十一年六月四日訊問筆錄），是本院實無從遽認告訴人有超速行
      駛之情事。況且，縱令告訴人有被告所指之過失行為，仍無足解免被告之罪責
      。
（四）按汽車行駛至交岔路口，其行進、轉彎，應遵守燈光號誌或交通警察之指示，
      道路交通安全規則第一百零二條第一項第一款定有明文。本件車禍事故現場肇
      事地點在交岔路口內，有行車管制號誌且動作正常，該路段當時天候晴、為日
      間自然光線、路面狀態乾燥、無缺陷、道路無障礙物、視距良好等情，有道路
      交通事故調查報告表一份在卷可憑，被告駕駛自用大貨車行經該交岔路口內，
      其轉彎本應注意上開規定，依當時情形並非不能注意，竟疏未注意，貿然左轉
      行駛，致生本件車禍，其有過失自明。另告訴人確因本件車禍受有腦震盪併前
      額多處擦傷，右股骨骨折等傷害，已如前述，且與被告之過失行為間具有相當
      因果關係。本件事證已臻明確，被告犯行堪以認定。
二、查被告於本件車禍發生時受雇於億聯傢俱股份有限公司，平日負責駕駛大貨車載
    運傢俱，已據其供明在卷，堪認係以駕駛車輛為附隨業務之人。次查告訴人因本
    件車禍雖受到前揭傷害，然施以手術並住院十天，出院時即得持柺杖行走，約九
    個月後得不拿柺杖，自行行走，亦據告訴人陳明無訛，則告訴人所受之傷害未達
    重傷害之程度甚明。故核被告所為，係犯刑法第二百八十四條第二項前段之業務
    過失傷害罪。公訴人認被告係犯二百八十四條第一項後段之過失致重傷害罪，尚
    有未洽，惟起訴之基本犯罪事實相同，本院自應予變更起訴法條。爰審酌被告素
    行良好，有台灣高等法院被告全國前案紀錄表一紙在卷可查，但被告犯後猶否認
    犯行，告訴人因本件車禍所受之傷害非輕，兼衡告訴人對於本件車禍之發生亦有
    相當程度之過失，及迄今被告尚未與告訴人達成和解等一切情狀，量處如主文所
    示之刑，並諭知易科罰金之折算標準。
三、被告行為後，刑法第四十一條業於九十年一月四日修正為「犯最重本刑為五年以
    下有期徒刑以下之刑之罪，而受六個月以下有期徒刑或拘役之宣告，因身體、教
    育、職業、家庭之關係或其他正當事由，執行顯有困難者，得以一元以上三元以
    下折算一日，易科罰金。但確因不執行所宣告之刑，難收矯正之效或難以維持法
    秩序者，不在此限。」「併合處罰之數罪，均有前項情形，其應執行之刑逾六月
    者，亦同。」並於同年月十日公布施行，於同年月十二日生效，雖就本案法定刑
    為有期徒刑三年以下之罪部分，不生新舊法有利被告與否之比較，惟因法律既已
    修正如上，本院自應援引刑法第二條第一項前段之規定，適用裁判時之法律，附
    此敘明。
據上論斷，應依刑事訴訟法第二百九十九條第一項前段、第三百條，刑法第二條第一
項前段、第二百八十四條第二項前段、修正後第四十一條第一項前段，罰金罰鍰提高
標準條例第一條前段、第二條，判決如主文。
本案經檢察官劉邦繡到庭執行職務。
中      華      民      國    九十一    年      十      月    三十一    日
                                  臺灣新竹地方法院交通法庭
                                      法  官  李珮瑜
右正本證明與原本無異。
如不服本判決，應於判決送達後十日內向本院提出上訴狀（應附繕本），上訴於臺灣
高等法院。
                                      書記官  龔紀亞
中      華      民      國    九十一    年      十      月    三十一    日
附論罪科刑法條：
中華民國刑法第二百八十四條第二項
從事業務之人，因業務上之過失傷害人者，處一年以下有期徒刑、拘役或一千元以下
罰金，致重傷者，處三年以下有期徒刑、拘役或二千元以下罰金。
